臺灣高等法院臺中分院民事裁定
111年度再字第11號
再審原告    楊穎杰（原名：楊敏㨗）


            楊紫均（原名：楊妙真、楊妙眞）


            楊妙蓮（即楊上珊之承受訴訟人）

            楊宜英（即楊敏庭之承受訴訟人）

            楊居祥（即楊敏庭之承受訴訟人）

            楊居琛（即楊敏庭之承受訴訟人）

            楊安真（即楊敏庭之承受訴訟人）

            楊敏聰
            楊瑞珍
            楊上卿

            楊紫翔
            楊猛  
            楊耀宗
            楊耀東
            楊倚旻
            楊妙靖
            楊振鈞
            楊尚龍（即王楊碧吟之承受訴訟人）

            楊采妮（即王楊碧吟之承受訴訟人）

兼    共同
送達代收人  楊敏聳
再審被告    林雨黔

上列當事人間請求分割共有物事件，再審原告對於中華民國110
年10月27日本院109年度上字第184號第二審確定判決，提起再審
之訴，本院裁定如下：
    主  文
再審之訴駁回。
再審訴訟費用由再審原告負擔。
    理  由
一、按訴訟標的對於共同訴訟之各人必須合一確定，共同訴訟人
    中一人之行為有利益於共同訴訟人者，其效力及於全體，不
    利益者，對於全體不生效力，民事訴訟法第56條第1項第1款
    定有明文。惟必要共同訴訟之共同訴訟人中一人提起上訴時
    ，須其上訴係合法，始有效力及於全體之可言。其上訴不合
    法時，駁回上訴之裁定，無庸將其他共同訴訟人併列為上訴
    人（最高法院63年度第4次民庭庭推總會決議意旨參照）。
    又再審程序為原程序之再開或續行，如對第二審確定判決提
    起再審之訴，自應適用第二審訴訟程序，是如必要共同訴訟
    中之一人對第二審確定判決提起再審之訴，其訴不合法時，
    駁回再審之訴之裁定，即無庸將其他共同訴訟人列為再審原
    告。本件再審原告對本院109年度上字第184號確定判決（下
    稱原確定判決）提起再審之訴，且所提「民事再審之訴狀」
    僅20人具狀，其訴訟標的對於原確定判決之其他共同訴訟人
    王教民、王蕙雲、王菁雲、王蓓雲、王紫雲、楊榮杰、楊品
    豪、楊瑞麟必須合一確定，惟再審原告所提本件再審之訴並
    非合法（理由詳後述），按諸上開說明，自無庸將原確定判
    決之其他共同訴訟人併列為再審原告，合先敘明。
二、次按再審之訴，應於30日之不變期間內提起。前項期間，自
    判決確定時起算，判決於送達前確定者，自送達時起算；其
    再審之理由發生或知悉在後者，均自知悉時起算。但自判決
    確定後已逾五年者，不得提起；以第496條第1項第5款、第6
    款或第12款情形為再審之理由者，不適用前項但書之規定。
    民事訴訟法第500條定有明文。又再審之訴，應以訴狀表明
    再審理由及關於再審理由並遵守不變期間之證據，同法第50
    1條第1項第4款亦有明定。故對確定判決提起再審之訴，主
    張其再審之理由知悉在判決確定後而應自知悉時起算其不變
    期間者，應就其主張之事實負舉證責任，並於書狀表明遵守
    不變期間之證據，其未表明者，無庸命其補正（最高法院30
    年度抗字第443號及60年度台抗字第538號裁定意旨參照）。
    復按再審之訴不合法者，法院應以裁定駁回之，民事訴訟法
    第502條第1項亦有明文。
三、查，原確定判決經最高法院於民國111年3月2日以111年度台
    上字第689號裁定駁回楊敏聳、王菁雲2人之上訴而確定，楊
    敏聳、王菁雲係於111年3月14日收受上開裁定等情，業經本
    院調取上開民事卷宗查閱屬實。再審原告遲至111年5月9日
    始以原確定判決有民事訴訟法第496條第1項第13款、第497
    條規定之再審理由提起本件再審之訴（見本院卷第3頁收文
    章）；且未據其於「民事再審之訴狀」表明何時知悉上開各
    項再審理由及遵守不變期間之證據，故顯逾30日之不變期間
    。揆之首揭說明，本件再審之訴為不合法，應予駁回。
四、據上論結，本件再審之訴為不合法，爰裁定如主文。
中　　華　　民　　國　　111 　年　　5 　　月　　31　　日
        　　    民事第五庭    審判長法　官  游文科
　　　　　　　　　　　　　　        法　官  吳崇道
　　　　　　　　　　　　　　　      法　官  楊珮瑛
正本係照原本作成。           
如不服本裁定應於裁定送達後10日內向本院提出抗告理由狀（須
按他造人數附具繕本），並繳納抗告裁判費新台幣1000元。因疫
情而遲誤不變期間，得向法院聲請回復原狀。
                                    書記官  金珍華
　　　　　　　　　　　　　　　　　　
中　　華　　民　　國　　111 　年　　5 　　月　　31　　日